臺灣臺中地方法院民事判決
111年度簡上字第4號
上  訴  人  張琳芸  

訴訟代理人  賴韋廷  
被上訴人    王錦田  
上列當事人間請求損害賠償事件，上訴人對於中華民國110年10
月29日本院110年度簡字第111號第一審判決提起上訴，本院於11
1年3月25日言詞辯論終結，判決如下：
    主    文
上訴駁回。
第二審訴訟費用由上訴人負擔。   
    事實及理由
一、上訴人主張：其於民國108年7月30日15時30分許，騎乘車牌
    號碼000-0000號普通重型機車，行經臺中市○○區○○路000號
    前處時，適與被上訴人所駕駛之車牌號碼00-0000號自小客
    車發生碰撞（下稱系爭車禍事故），致上訴人受有右側手肘
    挫傷併擦傷、右側膝部挫傷併擦傷、右側小腿挫傷併擦傷、
    右側騍部挫傷併擦傷及右下肢大面積擦挫傷併疤痕及色素沉
    著等傷害（下稱系爭傷害），依民法第184、193、195條規
    定，請求被上訴人賠償醫療費用新臺幣（下同）8,733元、
    看護費用1萬98,000元、不能工作之薪資損失2萬6,069元、
    雷射除疤手術費用1萬2,000元及慰撫金50萬元。起訴聲明求
    為判決：(一)被上訴人應給付原告74萬4,802元，並自起訴
    狀繕本送達翌日起至清償日止，按年息百分之5計算之利息
    。茲因原審判決未審酌上訴人右下肢大面積擦挫傷併疤痕及
    色素沉著及上訴人未依醫囑休養，強忍傷勢持續上班，更因
    此使被上訴人得以免除上訴人工作損失之賠償責任等情形，
    致酌定之慰撫金過低，並請求審酌兩造資歷及上開等情，改
    判精神慰撫金為20萬元，扣除原審判命給付之精神慰撫金5
    萬元後，依據7比3的比例計算，被告應再給付等語。
二、被上訴人抗辯：對於原審所認定之事實及判命給付之金額表
    示尊重，原審業已綜合相關情狀詳予審酌，上訴人忍痛上班
    ，不符合事實，所提出之中友中醫診斷證明的部分有待查證
    等語，上訴答辯聲明：駁回上訴。
三、原審判決斟酌兩造之攻擊防禦方法後，命被上訴人應給付上
    訴人3萬4,670元及遲延利息，並依職權為假執行之宣告。上
    訴人不服而提起上訴，聲明求為判決：1.原判決不利於上訴
    人下開部分廢棄、2.上開廢棄部分，被上訴人應再給付上訴
    人10萬5千元本息。（其餘部分，未據上訴，業已確定不另
    贅述）
四、兩造爭執與不爭執事項(見本院簡上卷第70至71頁)：
（一）兩造不爭之事實：除慰撫金之請求外，其餘請求項目及原
      審所認定予請求之金額，均不再爭執。　　　
（二）本件爭點：上訴人主張原審慰撫金酌定5萬元為屬過低，
      應以20萬元為適當；為被上訴人否認？則原審酌定之慰撫
      金是否適當？
五、本院之判斷：
（一）本件就原審判決就本件上訴人起訴主張事實所為之認定，
      及關於請求醫療費用、看護費用、不能工作之損失及雷射
      除疤費用項目及得請求金額之認定，業經兩造表示不爭執
      （見本院簡上卷第70頁），且審酌原審判決理由記載詳實
      ，並無不當，茲引用之。
（二）上訴人主張原審審酌慰撫金後，僅酌定5萬元為屬過低，
      應為20萬元乙節，惟按非財產上損害之慰撫金數額，究竟
      若干為適當，應斟酌兩造身分、地位及經濟狀況，俾為審
      判之依據（最高法院86年度台上字第511號民事裁判），
      原審審酌兩造之學經歷、收入狀況及經濟條件，並依職權
      調閱兩造稅務電子閘門資料查詢表，雖考量兩造之隱私、
      個資未載明於判決，然非僅抽象謂經審酌兩造身分、資力
      等情形。　　　
（三）就上訴人主張原審酌定精神慰撫金時未詳為考量上訴人因
      右下肢大面積擦挫傷併疤痕及色素沉著等傷害部分（見本
      院簡上卷第49頁），經查，原審就此部分，業已審酌「原
      告所受有右側手肘挫傷併擦傷、右側膝部挫傷併擦傷、右
      側小腿挫傷併擦傷、右側騍部挫傷併擦傷等傷害」等情，
      有原審判決在卷足參（見本院簡上卷第30頁），且原審卷
      證就上訴人受傷及留疤之情形，有照片及清泉醫院急診病
      歷在卷足參（見本院109年度交簡附民字第33號卷第55至6
      7頁、本院109年度訴字第1797號卷第95頁），實與上訴人
      上訴時所提之照片（見本院簡上卷第51至61頁）為同一組
      ，均有顯現出上訴人右下肢大面積擦挫傷併疤痕及色素沉
      著等傷害部分之情形，可知「右側膝部挫傷併擦傷、右側
      小腿挫傷併擦傷、右側騍部挫傷併擦傷等傷害」即已包含
      上訴人上揭請求審酌之「右下肢大面積擦挫傷併疤痕及色
      素沉著等傷害部分」，是原審業已審酌此部分之情形，上
      訴人主張原審未詳為考量，實不可採。
（四）另就上訴人主張原審酌定精神慰撫金時未詳為考量上訴人
      強忍傷勢持續上班，更因此使被上訴人得以免除上訴人工
      作損失之賠償責任部分。次查，本件原審函詢澄清綜合醫
      院為何上訴人需休養14日，經澄清綜合醫院函覆表示：因
      癒合期約10至14天，故建議休養14天，換藥雖需他人協助
      ，但無需專人照護等情，有澄清綜合醫院109年6月29日函
      在卷足參（見本院109年度訴字第1797號卷第83頁）。另
      就中友中醫診斷證明為何載需休養二個月，中友中醫來文
      回覆：依上訴人之傷勢如休養不足，將來可能引發網球肘
      、高爾夫球肘、足跟症候群、足跗骨遂道症候群及退化性
      關節炎，提早老化，依中醫觀點傷筋動骨百日，故為此認
      定等情，中友中醫診所說明在卷足參（見本院110年度簡
      字第111號卷第25、27頁），就上開二函覆，澄清綜合醫
      院明白表示，是因為傷口癒合期約10至14天，故建議休養
      14天，可認確有休養14天之必要，而中友中醫診所說明則
      顯係在養身之觀點下，建議多加休養，以免將來引發其他
      後遺症，此既係以充足休養杜絕可能之後遺症為論點，即
      難認確屬必要之範圍，自應以澄清綜合醫院函覆建議休養
      14日為必要。然原審就專人照護部分，係採中友中醫診所
      上揭說明所認2個月之半日專人照護為計算基礎，基此而
      言，原審非無審酌上訴人因強忍傷勢持續上班，更因此使
      被上訴人得以免除上訴人工作損失之賠償責任，而判給予
      中友中醫診所所建議充足之2個月、半日專人照護費用，
      以讓上訴人得獲更多之修養機會之情形，是難謂原審未詳
      為考量。
（五）本院綜合上情，並審酌上訴人所受傷害，其中右下肢大面
      積擦挫傷併疤痕及色素沉著等傷害，後尚需進行雷射除疤
      之治療，肉體、精神受極大痛苦，上訴人強忍傷勢持續上
      班，更因此使被上訴人得以免除上訴人工作損失之賠償責
      任，上訴人自陳家中有弟弟、父母親，上訴人於診所工作
      ，及上訴人月收入之金額等情，被上訴人自陳家中有八名
      成員，父母、弟弟、女兒及3名姪女，經濟由被上訴人及
      其弟弟分擔，及其等月收入之金額等情（見本院簡上卷第
      84頁），及兩造稅務電子閘門資料查詢表（見本院109年
      度訴字第1797號卷第158頁及卷末證物袋）等一切情狀，
      認上訴人請求精神慰撫金之數額以5萬元為適當。
（六）有關本件上訴人就本件車禍發生亦有過失責任，應負擔3
      成之責任，亦經原審判決認定無誤，兩造對此亦不爭執，
      原審計算本件上訴人得請求之金額為13萬3,733元，就被
      上訴人應負擔之7成責任，計算出被上訴人應賠償之金額
      為9萬3,613元，並扣除上訴人已領取之強制汽車責任險5
      萬8,943元，計算出原告得請求之金額為3萬4,670元，核
      無不當，且為兩造所不爭執，併引用之。　　　
六、綜上所述，上訴人依侵權行為之法律關係請求：被上訴人應
    給付3萬4,670元及自110年4月25日起，至清償日止，按年息
    百分之五計算之利息，為有理由，逾此範圍之請求則無理由
    ，原審判決就超過上金額範圍部分為上訴人敗訴之判決，並
    無不合。上訴意旨就其上訴所主張之範圍指摘原判決不當，
    求予廢棄改判，為無理由，應予駁回。
七、本件事證已臻明確，兩造其餘主張、攻擊防禦方法與舉證，
    經審酌後與判決結果核無影響，自不用逐一論述，附此敘明
    。
八、據上論結，本件上訴為無理由，依民事訴訟法第436條之1第
    3項、第449條第1項、第78條，判決如主文。　　　　　　
中　　華　　民　　國　　111 　年　　4 　　月　　22　　日
          　　　  民事第一庭    審判長法  官  許石慶

                                      法  官  蔡孟君

                                      法  官  王詩銘
正本係照原本作成。
本判決不得上訴。  
中　　華　　民　　國　　111 　年　　4 　　月　　25　　日
                                      書記官  林玟君